臺灣板橋地方法院刑事判決　　　　　　　　　　　　　　九十三年度訴緝字第三號
　　公　訴　人　臺灣板橋地方法院檢察署檢察官
　　被　　　告　譚中遠
　　　　　　　　乙○○
　　共　　　同
　　選任辯護人　呂康德律師
右列被告因違反稅捐稽徵法案件，經檢察官提起公訴（八十九年度偵字第一五一八五
號），本院判決如左：
    主  文
譚中遠、乙○○共同納稅義務人，以不正當方法逃漏稅捐，譚中遠處有期徒刑陸月，
乙○○處有期徒刑肆月，如易科罰金，均以佰元折算壹日。
    事  實
一、譚中遠於民國（下同）八十六年間，任職於甲○○（已由本院另案審結）所經營
    位於台北縣三重市○路○街二四巷三號一樓之中小企業股份有限公司（以下簡稱
    中小公司），為納稅義務人。譚中遠為避免自己在中小公司所領取之薪資因稅捐
    稽徵法累進稅率課徵方式而須繳納較高額所得稅，竟與未任職於中小公司之妻乙
    ○○商議，二人共同基於逃漏稅捐之犯意聯絡，要求中小公司將譚中遠於八十六
    年間在公司實際領得之薪資分割為二份（八十六年間譚中遠薪資所得共為新台幣
    《下同》九十六萬元，卻要求分割登載為譚中遠五十四萬元、乙○○四十二萬元
    ），並由乙○○提供自己之國民身分證影本及印章予中小公司，中小公司則為其
    虛列不實薪資，並將其登載於業務上作成之文書即各類所得扣繳暨免扣繳憑單後
    ，將扣繳憑單寄交譚中遠收執。譚中遠、乙○○二人明知扣繳憑單上所載之薪資
    所得均為不實，仍將該不實薪資填入該年度綜合所得稅結算申報書中，並持向稅
    捐稽徵機關申報稅捐，足生損害於稅捐稽徵機關對於稅捐稽徵之正確性，並以此
    不正當方法逃漏稅捐計四萬三千三百四十元（詳如附表所示）。
二、案經告發人甲○○訴由台灣板橋地方法院檢察署檢察官偵查起訴。
    理  由
一、訊據被告譚中遠、乙○○均矢口否認有何違反稅捐稽徵法之犯行，被告譚中遠辯
    稱：伊於八十六年間在中小公司實際領得薪資四十七萬元，伊妻乙○○在八十六
    年間亦曾在中小公司任職，惟中小公司所製作之八十六年度扣繳憑單卻記載伊所
    得為五十四萬元，乙○○為四十二萬元，是甲○○虛報其二人之薪資，以逃漏營
    利事業所得稅云云；被告乙○○則辯稱：伊與其夫譚中遠於接獲中小公司寄發之
    八十六年度扣繳憑單後，發現其上所記載伊與譚中遠之所得均遠逾伊等實際之所
    得，當時曾向中小公司反應，惟公司不願更改，僅表示事後會補償，伊二人迫於
    無奈，僅能依據扣繳憑單上所記載之金額，申報當年之綜合所得稅云云。經查：
（一）被告乙○○於偵查中與本院審理時均曾自承僅於八十六年四月間於中小公司任
      職約二十天乙情（見台灣板橋地方法院檢察署八十九年度他字第九一九號偵查
      卷宗八十九年五月十七日偵訊筆錄及本院卷宗九十三年三月十八日審理筆錄）
      ；證人甲○○於本院審理時亦證稱：被告乙○○並沒有在公司任職，其僅在公
      司受會計訓練，其受訓是要前往大陸華麗公司任職，因為被告乙○○是股東的
      太太，在公司受訓，公司起碼要支付便當及交通費，希望她能到大陸好好幫助
      她先生等語（見同上本院審理筆錄）；證人魏幼於本院審理時亦證稱：（問：
      八十六年間任職時，被告乙○○有無在公司任職？）沒有等語（見同上本院審
      理筆錄）；據上足徵，被告乙○○於八十六年間應係在中小公司受訓，而非在
      中小公司任職，堪以認定。被告譚中遠雖曾於偵查時提出補充狀（由被告乙○
      ○代為撰狀），其補充狀中陳明其於八十六年間實領中小公司薪資四十九萬元
      ，而乙○○則實領中小公司四、六、七、八月共四個月二萬五千元云云，然顯
      然與被告乙○○前揭所述僅在中小公司任職約二十天乙情大相逕庭，且與其嗣
      後於本院審理時改稱僅領得四十七萬元乙情亦不相符。被告乙○○於本院審理
      時雖亦提出勞工保險卡欲證明其於八十六年間確實有在中小公司任職，惟依前
      揭勞工保險卡所載被告乙○○於八十六年間整年分別投保於台北市廣告業職業
      工會和中小公司，與被告乙○○前揭所稱僅在中小公司任職二十天乙情，亦顯
      不相符，由上足見被告譚中遠與乙○○二人，前後供詞反覆，其所辯無非飾卸
      之詞，尚難憑採。又被告乙○○提供自己之國民身分證影本及印章予中小公司
      ，以辦理製作薪資清冊及開具扣繳憑單乙節，亦據證人甲○○及證人魏幼於本
      院審理時證述明確，並有中小公司全年薪津及扣繳明細表二紙、八十六年度各
      類所得扣繳暨免扣繳憑單二份附卷可佐（見同上偵查卷宗第二十三至二十五頁
      ），是被告乙○○辯稱係公司幫伊刻印云云，亦非真實。
（二）被告譚中遠另案向台灣台北地方法院檢察署告訴被告甲○○涉嫌詐欺案件（見
      卷附之台灣台北地方法院檢察署八十八年度偵字第六四八八號卷宗影本），其
      所提供之八十六年度綜合所得稅結算申報書影本乙份（附於前揭偵查卷宗第一
      四六、一四七頁），依該申報書中所載，被告譚中遠自中小公司領取之薪資為
      五十四萬元，而乙○○自中小公司領取之薪資為四十二萬元，二者合計為九十
      六萬元，此正與告訴人甲○○所指訴被告譚中遠實際領得薪資為九十六萬元，
      而分別開具被告譚中遠薪資所得為五十四萬元及被告乙○○薪資所得為四十二
      萬元之扣繳憑單之情相符。而證人即告發人甲○○於本院審理時證稱：是應被
      告譚中遠的要求，將其薪水打散列入被告乙○○的薪水，是為了要節稅，公司
      是照被告譚中遠的要求開立扣繳憑單報稅等語；證人魏幼於本院審理時亦證稱
      ：（問：被告乙○○沒有任職，為何要匯給乙○○？）是依照被告譚中遠的指
      示，有些是匯到譚中遠的戶頭，有些匯到乙○○的戶頭等語（均見同上本院審
      理筆錄），足見被告譚中遠係主動要求公司將其領得之薪資分成二份，堪以認
      定。況中小公司將被告譚中遠實際薪資分為二部份開具扣繳憑單，及證人魏幼
      將被告譚中遠之薪資分別匯入譚中遠、乙○○之帳戶，對告訴人甲○○自身及
      中小公司均無何利益可言，反可能因此招致違反稅捐稽徵法之處罰，衡情度理
      ，如非基於被告譚中遠之指示，何需如此？
（三）被告乙○○於本院審理時雖辯稱：伊當時不知道甲○○幫他們虛報薪資，如果
      知道，當時就會去檢舉他云云（見本院九十一年度訴字第一七一六號卷宗九十
      一年十一月六日訊問筆錄）；惟被告譚中遠於本院審理時辯稱：伊於八十七年
      返台過年時收到中小公司所寄送之扣繳憑單，覺得金額很奇怪，伊有向公司反
      應，但是他們不管，說都已經報了，先報了之後再補償，所以伊才去報稅云云
      （見同上本院審理筆錄），然衡情，被告於發現公司寄予之扣繳憑單上記載不
      實之薪資申報，理應向稅捐機關檢舉，若未檢舉，亦必然以實際薪資所得申報
      ，卻反以扣繳憑單上不實之薪資申報，寧願增加應納稅額，顯與常情有違，且
      被告二人迄今亦仍未向稅捐機關檢舉，亦與被告乙○○前揭辯稱若知道公司虛
      報薪資就會去檢舉云云自相矛盾，故被告二人前揭所辯，均不得為其等有利之
      認定。
（四）被告乙○○與被告譚中遠係夫妻關係，於申報綜合所得稅時，依所得稅法第十
      五條第一項之規定，納稅義務人之配偶之所得，應由納稅義務人合併報繳，是
      以夫妻之間均須互相提供各自之賦稅資料，俾得辦理綜合所得稅之結算申報，
      經查，被告乙○○於八十六年申報綜合所得稅時，係以被告譚中遠為納稅義務
      人，被告乙○○自需提供賦稅資料供被告譚中遠申報，則被告乙○○對於被告
      譚中遠如何填寫綜合所得稅結算申報書，自無不知之理，而被告乙○○自承僅
      於八十六年間於中小公司工作約二十天，領取薪資一萬五千元（見台灣板橋地
      方法院檢察署八十九年度他字第九一九號偵查卷宗八十九年五月十七日偵訊筆
      錄），然其竟對於中小公司開具四十二萬元之扣繳憑單，絲毫不疑，猶任由被
      告譚中遠將該不實之薪資填入八十六年度綜合所得稅結算申報書中，並持向稅
      捐機關申報稅捐，是以被告乙○○對於被告譚中遠之犯行，顯有犯意之聯絡及
      行為之分擔，堪以認定。
（五）被告譚中遠實際所支領之薪資與被告譚中遠將薪資登載分為二份，二者分別依
      附表所示之八十六年綜合所得稅申報標準計算，被告譚中遠於八十六年間若以
      實際支領之薪資申報所得稅，應納稅額為六萬三千九百二十元，但其將實際薪
      資所得分成二份之後，應納稅額則為二萬零五百八十元，逃漏稅捐計達四萬三
      千三百四十元，上開計算方式雖未考量被告譚中遠、乙○○有無其他所得、免
      稅額或扣除額，惟其逃漏稅捐之結果並無二致，是被告譚中遠、乙○○顯係明
      知扣繳憑單上所載之薪資所得不實，猶將之填入各該年度綜合所得稅結算申報
      書中，意圖逃漏稅捐。綜上所述，被告二人前揭所辯，核係卸責之詞，委無可
      採，其二人涉犯違反稅捐稽徵法犯行，均堪認定，應各予依法論科。
二、核被告譚中遠、乙○○二人所為，均係犯稅捐稽徵法第四十一條納稅義務人以不
    正當方法逃漏稅捐罪。被告二人間有犯意之聯絡及行為之分擔，被告乙○○雖非
    納稅義務人身分，但與具有特定身分之納稅義務人即被告譚中遠共同犯罪，依刑
    法第三十一條第一項之規定，仍應論以共同正犯。公訴意旨雖認被告譚中遠、乙
    ○○另涉犯刑法第二百十四條使公務員登載不實罪，惟「稅額之多寡須經審核而
    認定，稅捐稽徵機關承辦之公務員並非徒憑申報之資料而記載於其職務上所掌之
    公文書，上訴人之申報不實行為，殊無論以刑法第二百十四條罪責之餘地」，最
    高法院七十二年度台上字第八五二號判決明揭此旨。是本件被告二人雖將不實之
    金額填入八十六年度綜合所得稅結算申報書中，持向稅捐稽徵機關申報稅捐，惟
    稅捐稽徵機關承辦之公務員尚應實質審查正確之稅額，故被告二人之申報不實行
    為，尚難論以使公務員登載不實罪，公訴人論以該罪，容有未洽，惟公訴人既認
    與稅捐稽徵法第四十一條之罪，有牽連犯之裁判上一罪關係，本院爰不另為此部
    分無罪之諭知，附此敘明。爰分別審酌被告二人並無前科（有台灣高等法院被告
    全國前案紀錄表二份附卷可按）、其智識程度、犯罪之動機、目的、手段、所逃
    漏稅捐之金額及犯罪後仍否認犯行未見悔悟等一切情狀，量處如主文所示之刑。
    檢察官雖分別求處被告譚中遠有期徒刑十月、被告乙○○有期徒刑八月，惟考量
    被告二人並無前科，且所逃漏之稅捐僅四萬餘元，檢察官之求刑，尚嫌過重，本
    院認各量處如主文所示之刑，已足昭炯戒。被告二人行為後，刑法第四十一條於
    九十年一月四日修正，同年月十日經總統公布施行，由原來犯最重本刑三年以下
    有期徒刑以下之刑之罪，而受六個月以下徒刑或拘役之宣告得易科罰金之要件，
    修改為犯最重本刑為五年以下有期徒刑以下之刑之罪，而受六個月以下徒刑或拘
    役之宣告得易科罰金之要件，比較新舊法，應以新法有利於被告二人，自應依刑
    法第二條第一項前段規定，適用裁判時前開修正之刑法第四十一條第一項前段之
    規定，併分別諭知易科罰金之折算標準。
據上論斷，應依刑事訴訟法第二百九十九條第一項前段，稅捐稽徵法第四十一條，刑
法第十一條前段、第二條第一項前段、第二十八條、第三十一條第一項、第四十一條
第一項前段，罰金罰鍰提高標準條例第二條，判決如主文。
本案經檢察官孫治平到庭執行職務。
中      華      民      國      九十三      年      四      月    一    日
                                  臺灣板橋地方法院刑事第四庭
                                      審判長法  官  潘  長  生
                                            法  官  吳  幸  娥
                                            法  官  陳  靜  茹
右正本證明與原本無異。
如不服本判決，應於判決送達後十日內，向本院提出上訴狀。
                                          書記官    廖  美  紅
中      華民      國      九十三      年      四      月    八    日
附錄本案論罪科刑法條全文
稅捐稽徵法第四十一條
納稅義務人以詐術或其他不正當方法逃漏稅捐者，處五年以下有期徒刑、拘役或科或
併科新台幣六萬元以下罰金。
附表
┌──┬──────┬─────┬──────┬──────┬──────
│年度│綜合所得稅總│全部免稅額│全部扣除額  │綜合所得稅淨│備        註
│    │額          │          │            │額（註一）  │
├──┼──────┼─────┼──────┼──────┼──────
│86  │      960000│    144000│      125000│      691000│以實際薪資申
│    │            │          │            │        │報
│    ├──────┼─────┼──────┼──────┤
│    │綜合所得稅淨│  稅  率  │  累進差額  │應納稅額（註│
│    │額          │          │            │二）        │
│    ├──────┼─────┼──────┼──────┤
│    │      691000│      13％│       25900│       63920│
│    ├──────┼─────┼──────┼──────┼──────
│    │綜合所得稅總│全部免稅額│全部扣除額  │綜合所得稅淨│將實際薪資分
│    │額          │          │            │額          │成二份申報
│    ├──────┼─────┼──────┼──────┤
│    │      540000│     72000│      125000│      343000│
│    ├──────┼─────┼──────┼──────┤
│    │配偶薪資所得│配偶免稅額│配偶薪資扣除│配偶薪資所得│
│    │            │          │額          │淨額（註三）│
│    │        │          │            │            │
│    ├──────┼─────┼──────┼──────┤
│    │      420000│     72000│       60000│      288000│
│    ├──────┼─────┼──────┼──────┤
│    │配偶薪資所得│  稅  率  │  累進差額  │配偶薪資所得│
│    │淨額        │          │            │應納稅額（註│
│    │            │          │            │四）        │
│    ├──────┼─────┼──────┼──────┤
│    │      288000│       6％│           0│       17280│
│    ├──────┴─────┼──────┼──────┤
│    │    綜合所得稅淨額      │配偶薪資所得│不含配偶薪資│
│    │                        │淨額        │所得之所得淨│
│    │                        │            │額（註五）  │
│    ├────────────┼──────┼──────┤
│    │                  343000│      288000│       55000│
│    ├──────┬─────┼──────┼──────┤
│    │不含配偶薪資│  稅  率  │  累進差額  │不含配偶薪資│
│    │所得之所得淨│          │            │所得之所得應│
│    │額          │          │            │納稅額      │
│    ├──────┼─────┼──────┼──────┤
│    │       55000│       6％│           0│        3300│
│    ├──────┼─────┼──────┼──────┤
│    │            │          │應納稅額（註│       20580│
│    │            │          │七）        │            │
└──┴──────┴─────┴──────┴──────┴──────
註一、綜合所得稅淨額＝綜合所得稅總額─全部免稅額─全部扣除額
註二、應納稅額＝綜合所得稅淨額Ｘ稅率─累進差額
註三、配偶薪資所得淨額＝配偶薪資所得─配偶免稅額─配偶薪資所得扣除額
註四、配偶薪資所得應納稅額＝配偶薪資所得淨率Ｘ稅率─累進差額
註五、不含配偶薪資所得之所得淨額＝綜合所得稅淨額─配偶薪資所得淨額
註六、不含配偶薪資所得之所得應納稅額＝不含配偶薪資所得之所得淨額Ｘ稅率─累
      進差額
註七、應納稅額＝配偶薪資所得應納稅額＋不含配偶薪資所得之所得應納稅額
